【裁判字號】    98,交抗,521
【裁判日期】    980908
【裁判案由】    聲明異議
【裁判全文】
臺灣高等法院高雄分院刑事裁定         98年度交抗字第521號
抗  告  人
即受處分人  甲○○
上列抗告人因違反道路交通管理處罰條例聲明異議案件，不服臺
灣高雄地方法院中華民國98年7 月10日裁定（98年度交聲更一字
第21號），提起抗告，本院裁定如下：
    主  文
抗告駁回。
    理  由
一、抗告意旨略以：按道路交通管理處罰條例第68條於94年11月
    23日修正通過，於94年12月14日修正公布，於95年3 月1 日
    施行，由原條文：「汽車駕駛人，因違反本條例及道路交通
    安全規則之規定，受吊扣或吊銷駕駛執照處分時，吊扣或吊
    銷其持有各級車類之駕駛執照」，修正為：「汽車駕駛人，
    因違反本條例及道路交通安全規則之規定，受吊銷駕駛執照
    處分時，吊銷其持有各級車類之駕駛執照」，修正後之新法
    已將「吊扣」之連坐規定排除在外。觀其修法意旨，係以原
    條文將違規駕駛人所持有之各級車類駕駛執照一併吊扣或吊
    銷，失之過酷，影響人民工作及生活甚鉅為由，而刪除吊扣
    駕駛人駕駛執照時，應吊扣駕駛人持有各級車類駕駛執照之
    規定。是依現行道路交通管理處罰條例，僅得「吊扣」其違
    規時所駕駛該級車輛類別之駕駛執照，即無得吊扣駕駛人所
    持有「各級車類」駕駛執照之依據存在。抗告人前因持用聯
    結車駕駛執照而酒後駕駛自小客車，經裁罰吊扣聯結車駕駛
    執照1 年（即高監自裁字裁80─NO0000000） ，上開行政處
    分雖形式上確定，惟該處分明顯已逾越道路交通管理處罰條
    例第68條之規範精神及意涵。是原處分所謂「駕駛執照吊扣
    期間駕車」之基礎，就吊扣職業聯結車駕駛執照部分，實存
    有結構性之瑕疵，因而其裁處「吊銷」職業聯結車駕駛執照
    之處分，顯然違反「不當聯結禁止原則」而屬違法之行政處
    分。原裁定駁回異議，自有違誤，爰提起抗告，請求撤銷原
    裁定，另為撤銷該裁處吊銷聯結車駕照之處分等語。
二、本案經本院審理結果，認第一審裁定認事用法及異議駁回之
    結論均無不當，應予維持，並引用第一審裁定書記載之證據
    及理由（如附件）。
三、經查：本件上開「高監自裁字裁80─NO0000000 號」裁決書
    裁罰吊扣抗告人之聯結車駕駛執照1 年（酒後駕駛行為違規
    ），該行政處分形式上既已確定，然並無行政程序法第111
    條第1 款至第6 款所列無效行政處分情形，而關於現行道路
    交通管理處罰條例第68條「汽車駕駛人，因違反本條例及道
    路交通安全規則之規定，受吊銷駕駛執照處分時，吊銷其持
    有各級車類之駕駛執照」規定，依現行規定，既已無得「吊
    扣」駕駛人持有他級駕駛執照之依據，監理機關能否「吊扣
    」駕駛人持有各級車類駕駛執照，實務運作上仍存有相異之
    見解，故行政處分縱持不同見解，亦難認係存在「任何人所
    一望即知」之瑕疵，該行政處分自非具「重大明顯瑕疵」，
    而得認為係無效之行政處分。上開裁罰吊扣抗告人之聯結車
    駕駛執照1 年之「高監自裁字裁80─NO0000000 號」裁決書
    既已生形式上確定力，又非無效之行政處分，且抗告人在吊
    扣職業聯結車駕駛執照之期間，仍駕駛大貨車之事實亦可認
    定，則原處分機關依道路交通管理處罰條例第21條之1 第1
    項第7 款、第2 項規定，裁處罰鍰（此部分已在原審撤回異
    議）及吊銷駕駛執照等處分，於法自無不合。原審裁定駁回
    抗告人之異議，核無違誤。抗告人仍執陳詞提起抗告，並無
    理由，應予駁回。
四、據上論結，應依道路交通案件處理辦法第26條，刑事訴訟法
    第412條，裁定如主文。
中    華    民    國    98    年    9     月    8     日
                刑事第三庭  審判長法  官  莊崑山
                                  法  官  張意聰
                                  法  官  莊松泉
以上正本證明與原本無異。
本裁定不得再抗告。
中    華    民    國    98    年    9     月    8     日
                                  書記官  葉淑華
附件：
臺灣高雄地方法院交通事件裁定      98年度交聲更一字第21號
原處分機關  交通部公路總局高雄區監理所
異  議  人
即受處分人  甲○○  男  34歲（民國○○年○○月○○日生）
                    身分證統一編號：Ｚ000000000號
                    住高雄縣大寮鄉○○村○○路188號
上列異議人因違反道路交通管理處罰條例案件，對於交通部公路
總局高雄區監理所於民國98年2 月25日所為處分（原處分案號：
高監自裁字第裁80-Z5B002111號），聲明異議，經臺灣高等法院
高雄分院發回更為裁定，本院裁定如下：
    主  文
異議駁回。
    理  由
一、聲明異議意旨略以：受處分人即異議人甲○○前於96年11月
    11日已因持聯結車駕照酒後駕駛自小客車，在高雄縣大寮鄉
    ○○路，遭警查獲舉發，經裁罰吊扣聯結車駕駛執照1 年（
    自97年5 月1 日起至98年4 月30日止），仍在吊扣駕照期間
    （本院98年度交聲字第609 號部分已經撤回異議，參本院交
    聲字第610 號卷，以下稱610 號卷，第21頁）。確因生活所
    需，不得已於97年12月7 日無照駕駛大貨車，遭高速公路員
    警攔檢舉發，惟道路交通管理處罰條例已經修正，不得逕為
    吊銷駕駛人所持有他級車類駕駛執照，前遭吊扣聯結車駕照
    將於98年4 月30日屆期得領回，本件如原處分裁處吊銷聯結
    車駕照，實有違法律精神。且異議人現在資源回收場工作，
    以開車維生，有家庭要扶養，請撤銷裁處吊銷聯結車駕照之
    處分（異議人就原處分裁處罰鍰8 萬6000元、記違規點數1
    點部分，已表明撤回異議，本院交聲字第610 號卷第23頁）
    。
二、按汽車駕駛人駕駛聯結車、大客車、大貨車，有駕駛執照吊
    扣期間駕車者，汽車所有人及駕駛人各處新臺幣4 萬元以上
    8 萬元以下罰鍰，並當場禁止其駕駛，並吊銷其駕駛執照按
    道路交通管理處罰條例第21條之1 第1 項第7 款、第2 項定
    有明文。
三、經查異議人原持領有聯結車駕駛執照，前因酒後酒精濃度超
    過標準而駕駛自小客車，受裁處吊扣違規時所持領之駕駛執
    照處分確定（即原處分機關97年4 月30日高監自裁字裁80-N
    O0000000號裁決書），並已實際由監理機關自97年4 月30日
    執行吊扣收繳職業聯結車駕駛執照1 枚在案，至98年4 月29
    日方期滿。異議人猶在吊扣期間，竟於97年12月7 日又駕駛
    車號5H-350號自用大貨車並因行駛高速公路裝置貨物未依規
    定覆蓋，其他之違規而為警攔檢查獲製單舉發（即原處分機
    關98年2 月25日高監自裁字裁80-Z5B002111號裁決書），為
    本件異議人所不爭執，並有內政部警政署國道公路警察局舉
    發違反道路交通管理事件通知單、違規查詢報表、裁決書在
    卷可查（本院610 號卷第12至14頁、24頁），自應認為真實
    。
四、異議人雖以道路交通管理處罰條例已經修正，不得逕為吊銷
    駕駛人所持有他級車類駕駛執照，認原吊扣其職業聯結車駕
    駛執照之處分，與法有違，進而異議人於本件駕駛大貨車，
    即非屬駕照吊扣期間駕車云云。
  (一)原處分機關97年4 月30日高監自裁字裁80-NO0000000號裁決
    書所為之吊扣駕駛執照12個月之處分已確定，並未遭撤銷，
    已如前述。
  (二)按「行政處分有下列各款情形之一者，無效︰一、不能由書
    面處分中得知處分機關者。二、應以證書方式作成而未給予
    證書者。三、內容對任何人均屬不能實現者。四、所要求或
    許可之行為構成犯罪者。五、內容違背公共秩序、善良風俗
    者。六、未經授權而違背法規有關專屬管轄之規定或缺乏事
    務權限者。七、其他具有重大明顯之瑕疵者。」為行政程序
    法第111 條所明定。就行政處分之無效原因，採重大明顯瑕
    疵說，1 至6 款是重大明顯之例示，第7 款則為重大明顯之
    概括規定。所謂「重大明顯」，係指其瑕疵之程度，不但重
    大，且如同寫在額頭上，任何人一望即知。如果其瑕疵非重
    大，或非明顯（尚須實質審查才能知悉者），即難指該行政
    處分為無效（最高行政法院98年度判字第693 號判決參照）
    。原處分機關上開「高監自裁字裁80-NO0000000號裁決書」
    之確定行政處分所持見解固有爭議，然並無上開行政程序法
    第111 條第1 款至第6 款所列無效行政處分情形，自應審酌
    有無上開同條第7 款所稱「具有重大明顯之瑕疵」之情形。
    法院實務對現行道路交通管理處罰條例第68條「汽車駕駛人
    ，因違反本條例及道路交通安全規則之規定，受吊銷駕駛執
    照處分時，吊銷其持有各級車類之駕駛執照」規定，固時有
    比較同條例於94年12月14日修正公布95年3 月1 日施行之新
    舊法條條文差異並觀其修法理由（原條文將違規駕駛人所持
    有之各級車類駕駛執照一併吊扣或吊銷，失之過酷，影響人
    民工作及生活甚鉅，因而刪除「吊扣」駕駛人駕駛執照時，
    應「吊扣」駕駛人持有各級車類駕駛執照之規定）結果，認
    ：現行規定，已無得「吊扣」駕駛人持有他級駕駛執照之依
    據存在之見解者頗多。然持相異見解者亦不乏其人，行政機
    關在實務上對法院採上開見解者，更是一再抗告以表不服。
    是上開形式上已確定之高監自裁字裁80-NO0000000號行政處
    分自難逕認其瑕疵已具「任何人所一望即知」之情況，而得
    認為係無效之行政處分。
五、綜上所陳，異議人在吊扣職業聯結車駕駛執照之期間，仍駕
    駛駕駛大貨車之事實既可認定，則原處分機關依道路交通管
    理處罰條例第21條之1 第1 項第7 款、第2 項規定，裁處罰
    鍰（此部分撤回異議）及吊銷駕駛執照等處分，與法自無不
    合。異議人所持上開異議事由，均無足採，本件異議為無理
    由，應予駁回。
六、據上論斷，應依道路交通案件處理法第19條，裁定如主文。
中    華    民    國    98    年    7     月    10    日
                  交通法庭    法  官  施介元
以上正本證明與原本無異。
如不服本裁定，應於收受送達後5 日內向本院提出抗告狀。
中    華    民    國    98    年    7     月    10    日
                              書記官  葉玉芬


司法院資訊處製作；財團法人民間司法改革基金會備份。
